【裁判字號】    95,易,183
【裁判日期】    950831
【裁判案由】    詐欺
【裁判全文】
臺灣嘉義地方法院刑事判決               95年度易字第183號
    公  訴  人  臺灣嘉義地方法院檢察署檢察官
    被      告  丙○○
                        現在臺灣嘉義看守所羈押中
上列被告因詐欺案件，經檢察官提起公訴（九十五年度偵緝字第
一九五號）及移送併辦（九十五年度偵字第二八六九號），本院
合議庭裁定由受命法官獨任進行簡式審判程序而為判決如下：
    主  文
丙○○連續意圖為自己不法之所有，以詐術使人將本人之物交付
，處有期徒刑壹年貳月。
    事  實
一、丙○○未有前科；因賭博積欠款項，竟意圖為自己不法之所
    有，基於之概括犯意，明知一般採收檳榔者多未實際比對權
    狀、地籍圖及土地登記簿等文件，認有機可乘，連續於：(一)
    民國九十三年七月間，向乙○○佯稱其擁有嘉義縣番路鄉○○段一一九、一二○地號土地上所栽種檳榔之採收權利，現
    因故出售云云，為取信於乙○○，並帶乙○○前往嘉義縣番
    路鄉大湖村石角桶六號、七號及其附近之土地參觀該處所栽
    種之檳榔樹，致使乙○○陷於錯誤，而於九十三年七月十九
    日，在其位於嘉義縣竹崎鄉白杞村三鄰二十二號之住處，與
    丙○○簽訂檳榔採收權包攬契約書，約定乙○○取得上開土
    地自九十四年起至九十六年止三年期間之檳榔採收權，乙○○並當場交付現金新台幣（下同）九萬五千元與丙○○以為
    價金。嗣乙○○於九十三年八月中旬至丙○○指界地點噴灑
    農藥，經該地地主告知丙○○並無權利，始知受騙。(二)於九
    十三年八月間，向甲○○佯稱其擁有嘉義縣番路鄉○路段六
    十之三十六地號三分之二面積、同段六十之三十八地號二甲
    五分面積、同段八十六之十一地號九分之六持分等土地上所
    栽種檳榔之採收權利，現因故出售云云，為取信於甲○○，
    並帶其前往嘉義縣番路鄉○○段一一八之三地號土地參觀該
    處所栽種之檳榔樹，致使甲○○陷於錯誤，而於九十三年八
    月十三日，在其位於嘉義縣竹崎鄉紫雲村二十六之二十八號
    之住處，與丙○○簽訂檳榔採收權包攬契約書，約定甲○○
    取得上開土地自九十三年八月七日起至九十八年八月七日止
    五年期間之檳榔採收權，甲○○並當場交付現金十二萬元與
    丙○○以為價金。嗣甲○○於九十三年八月中旬至丙○○指
    界地點噴灑農藥，經該地地主告知丙○○並無權利，始知受
    騙。(三)於九十三年七、八月間，向丁○○佯稱其擁有嘉義縣
    番路鄉○路段六十之三十六地號零點三二甲面積、同段六十
    之三十八地號二點五甲面積、同段八十六之十一地號零點九
    六甲面積等土地上所栽種檳榔之採收權利，現因故出售云云
    ，為取信於丁○○，並帶其前往嘉義縣番路鄉某處土地參觀
    其上所栽種之檳榔樹，致使丁○○陷於錯誤，而於九十三年
    八月八日，在其位於嘉義縣中埔鄉同仁村同仁二十三號之三
    之住處，與丙○○簽訂檳榔採收權包攬契約書，約定丁○○
    取得上開土地自九十三年八月七日起至九十八年八月七日止
    五年期間之檳榔採收權，丁○○旋交付現金十二萬元與丙○○以為價金。嗣丁○○於九十三年九月間至丙○○指界地點
    除草，經鄰人告知丙○○並無權利，始知受騙。
二、案經乙○○及甲○○訴由臺灣嘉義地方法院檢察署檢察官偵
    查起訴及移送併辦。
    理  由
一、本件被告丙○○所涉犯者為刑法第三百三十九條第一項法定
    刑為「五年以下有期徒刑、拘役或科或併科一千元以下罰金
    」之詐欺罪，非死刑、無期徒刑、最輕本刑為三年以上有期
    徒刑之罪或高等法院管轄第一審案件。本院行準備程序中，
    被告就被訴事實為有罪之陳述，經告知簡式審判程序之旨，
    並聽取檢察官及被告之意見後，本院爰依刑事訴訟法第二百
    七十三條之一第一項裁定由受命法官獨任進行簡式審判程序
    。因此，本件簡式審判程序之證據調查依刑事訴訟法第二百
    七十三條之二規定不受同法第一百五十九條第一項、第一百
    六十一條之二、第一百六十一條之三、第一百六十三條之一
    及第一百六十四條至第一百七十條規定之限制，此合先敘明
    。
二、事實欄所記載之犯罪事實，迭據被告於偵查及審理時坦承不
    諱（偵緝字第一九五號卷第十七頁至第十八頁、第三十頁至
    第三十二頁訊問筆錄，本院卷第八十三頁、第八十四頁至第
    八十六頁審判筆錄），核與證人即告訴人乙○○、甲○○、
    丁○○等指訴情節相符（發查字第一一三號卷第十一頁至第
    十二頁詢問筆錄、第二十四頁至第二十五頁訊問筆錄、第六
    十五頁至第六十八頁詢問筆錄、第七十八頁至第七十九頁詢
    問筆錄，發查他字第六二號卷第九頁至第十一頁詢問筆錄，
    偵緝字第一九五號卷第三十頁至第三十二頁訊問筆錄，他字
    第九○四號卷第五頁至第八頁詢問筆錄），並經證人江茂松
    、林宜模證述屬實（發查字第一一三號第二十四頁至第二十
    五頁訊問筆錄，發查他字第六二號卷第九頁至第十一頁詢問
    筆錄），復有卷附之檳榔採收權包攬契約書、存證信函、合
    約書、契約書、土地登記簿謄本、土地所有權狀、嘉義縣竹
    崎地政事務函文等在卷可稽（發查字第一一三號卷第四頁、
    第五頁、第六頁、第六十九頁至第七十頁、第七十三頁，發
    查他字第六二號卷第五頁，他字第九○四號卷第七頁至第八
    頁）。因此，被告自白與事實相符，事證明確，其犯行堪以
    認定。
三、被告行為後，九十五年六月十四日修正公布，同年七月一日
    施行之刑法施行法第一條之一第一項、第二項前段增訂「中
    華民國九十四年一月七日刑法修正施行後，刑法分則編所定
    罰金之貨幣單位為新臺幣。九十四年一月七日刑法修正時，
    刑法分則編未修正之條文定有罰金者，自九十四年一月七日
    刑法修正施行後，就其所定數額提高為三十倍。」等內容。
    而被告所犯之刑法第三百三十九條第一項自七十二年六月二
    十六日（即罰金罰鍰提高標準條例修正公布日）迄今未修正
    ，其罰金法定刑為「一千元」，貨幣單位乃「銀元」，依罰
    金罰鍰提高標準條例第一條前段提高十倍，實為「銀元一萬
    元」，經依現行法規所定貨幣單位折算新臺幣條例第二條折
    算為「新臺幣三萬元」。刑法施行法於九十五年七月一日施
    行後，所定罰金之貨幣單位為新臺幣，就其所定數額提高三
    十倍，刑法第三百三十九條第一項之罰金法定刑「一千元」
    ，依該規定折算，亦為「新臺幣三萬元」。是刑法施行法前
    開條文修正後，刑法第三百三十九條第一項「罪刑」並未變
    更。刑法施行法第一條之一第一項、第二項前段之法律效果
    乃將刑法分則罰金刑之貨幣單位從「銀元」轉換為「新臺幣
    」，係一貨幣單位準據法，修正意旨亦止於釐清吾國先前易
    生混淆之貨幣單位系統，與罪刑無涉，尚無刑法第二條第一
    項新舊法比較適用之問題，自應適用現行有效之法律。
四、再被告行為後，九十四年一月七日修正，同年二月二日公布
    之刑法業於九十五年七月一日施行，本件所涉修正前後法律
    比較及適用之情形，詳如附表所示。其中刑法第三十三條第
    五款關於罰金定義之修正；其中刑法第五十六條關於連續犯
    刪除之修正；其中刑法第六十七條、第六十八條關於罰金最
    低度加重之修正，因修正前規定均足使被告受較輕之刑罰，
    有利於行為人，皆應依刑法第二條第一項前段適用修正前之
    行為時法。前述法律變更均適用修正前之行為時法，毋庸審
    酌一體適用或分別適用修正前後法律。
五、核被告所為，係犯刑法第三百三十九條第一項之詐欺罪。被
    告先後多次犯行，時間緊接，方法雷同，所犯係構成要件相
    同之罪名，顯係基於概括犯意為之，應依修正前刑法第五十
    六條連續犯規定論以一罪，並加重其刑。公訴人雖僅就如事
    實欄一(一)、一(二)所示犯行提起公訴，未論及其他部分，然檢
    察官就犯罪事實一部起訴者，其效力及於全部，本件被告之
    全部犯罪事實，既然具有連續犯之裁判上一罪關係，已如前
    述，本院自得併予審理。爰依被告之自白（本院卷第八十七
    頁審判筆錄）及臺灣嘉義地方法院檢察署刑案資料查詢紀錄
    表、臺灣高等法院被告前案紀錄表之記載（偵字第二八六九
    號二頁至第三頁，本院卷第四頁），審酌被告年富力盛，因
    貪取他人財物之犯罪動機及目的；犯罪時未受明顯刺激；利
    用他人信任，謊言詐騙之手段；未有前科之品行；國小畢業
    之智識程度；已婚，二個小孩，開垃圾車，月入四萬餘元，
    僅父親健在，八十二歲，須負撫養之責之生活狀況；詐騙金
    額達三十餘萬元，所生危害非輕；犯罪後未能積極與被害人
    等和解，尋求諒解，惟坦承犯行之態度等一切情狀，量處如
    主文所示之刑，以資懲儆。
據上論斷，應依刑事訴訟法第二百七十三條之一第一項、第二百
九十九條第一項前段，刑法第二條第一項前段、第五十六條（修
正前）、第三百三十九條第一項，刑法施行法第一條之一第一項
、第二項前段，判決如主文。
本案經檢察官陳昭廷到庭執行職務。
中    華    民    國    95    年    8     月    31    日
                          刑事第五庭  法  官  張 道 周
上列正本證明與原本無異。
如不服本判決，應於判決送達後10日內向本院提出上訴狀（應附
繕本）。告訴人或被害人如對於本判決不服者，應具備理由請求
檢察官上訴，其上訴期間之計算係以檢察官收受判決正本之日期
為準。
中    華    民    國    95    年    8     月    31    日
                                      書記官  黃 意 雯
附記本判決論罪之法條全文
刑法第三百三十九條第一項
意圖為自己或第三人不法之所有，以詐術使人將本人或第三人之
物交付者，處五年以下有期徒刑、拘役或科或併科一千元以下罰
金。
附表
┌──┬──┬───────────┬──┬────────────┐
│編號│條號│新法                  │比較│理由                    │
│    │    ├───────────┤適用│                        │
│    │    │舊法                  │結果│                        │
├──┼──┼───────────┼──┼────────────┤
│1   │33  │新條文                │    │(一)修正後刑法第三十三條第│
│    │    │主刑之種類如下：      │    │  四款僅將拘役之計算單位│
│    │    │四、拘役：一日以上，六│    │  由月更正為日，內容完全│
│    │    │    十日未滿。但遇有加│    │  相同，無涉刑度加重或減│
│    │    │    重時，得加至一百二│    │  輕，並無法律變更之情形│
│    │    │    十日。            │    │  ，應適用現行法規。    │
│    │    │五、罰金：新臺幣一千元│    │(二)修正前刑法第三十三條第│
│    │    │    以上，以百元計算之│    │  五款規定，罰金：一元以│
│    │    │    。                │    │  上，修正後則提高為，罰│
│    │    ├───────────┼──┤  金：新臺幣一千元以上，│
│    │    │舊條文                │ˇ  │  以百元計算之，致刑度有│
│    │    │主刑之種類如下：      │    │  加重之情形，應依新刑法│
│    │    │四、拘役：一日以上，二│    │  第二條第一項前段之規定│
│    │    │    個月未滿。但遇有加│    │  ，適用行為時法。（最高│
│    │    │    重時，得加至四個月│    │  法院九十五年第八次刑事│
│    │    │    。                │    │  庭決議，下稱最高法院決│
│    │    │五、罰金：一元以上。  │    │  議）                  │
├──┼──┼───────────┼──┼────────────┤
│2   │56  │新條文                │    │刑法修正之後，原屬連續犯│
│    │    │刪除                  │    │之數個犯罪行為，依新法應│
│    │    ├───────────┼──┤數罪併罰，比較修正前之規│
│    │    │舊條文                │ˇ  │定，可依裁判上一罪論處，│
│    │    │連續數行為而犯同一之罪│    │顯然罪刑之處罰內容發生變│
│    │    │名者，以一罪論。但得加│    │動，解釋上對於刑法第二條│
│    │    │重其刑至二分之一。    │    │第一項之解釋，應包括各種│
│    │    │                      │    │影響罪刑加重之規定，按刑│
│    │    │                      │    │法第二條之法律，係指刑罰│
│    │    │                      │    │所依存的整體法律狀態，故│
│    │    │                      │    │法律有變更應指足以影響行│
│    │    │                      │    │為的可罰性與法律效果的法│
│    │    │                      │    │令，因修正而有所變更而言│
│    │    │                      │    │，此部份修正自屬法律變更│
│    │    │                      │    │，應為新舊法之比較，經新│
│    │    │                      │    │舊法比較之結果，以舊法較│
│    │    │                      │    │有利於行為人，應依舊刑法│
│    │    │                      │    │第五十六條規定論以一罪，│
│    │    │                      │    │並加重其刑。（最高法院決│
│    │    │                      │    │議，臺灣高等法院暨所屬法│
│    │    │                      │    │院法律座談會決議，下稱臺│
│    │    │                      │    │灣高等法院決議）        │
├──┼──┼───────────┼──┼────────────┤
│3   │67  │新條文                │    │新法修正，罰金最低度同時│
│    │    │有期徒刑或罰金加減者，│    │加重之，使量刑範圍受到限│
│    │    │其最高度及最低度同加減│    │縮，行為人將受到較舊法罰│
│    │    │之。                  │    │金最低度較高之刑罰，行為│
│    │    ├───────────┼──┤人受處罰之實質內涵顯有變│
│    │    │舊條文                │ˇ  │更，應屬第二條第一項之法│
│    │    │有期徒刑加減者，其最高│    │律變更，自應比較新舊法，│
│    │    │度及最低度同加減之。  │    │適用最有利行為人之舊法（│
│    ├──┼───────────┼──┤最高法院決議）。        │
│    │68  │新條文                │    │                        │
│    │    │拘役加減者，僅加減其最│    │                        │
│    │    │高度。                │    │                        │
│    │    ├───────────┼──┤                        │
│    │    │舊條文                │ˇ  │                        │
│    │    │拘役或罰金加減者，僅加│    │                        │
│    │    │減其最高度。          │    │                        │
└──┴──┴───────────┴──┴────────────┘


司法院資訊處製作；財團法人民間司法改革基金會備份。
